【裁判字號】    97,訴,4322
【裁判日期】    971217
【裁判案由】    毒品危害防制條例
【裁判全文】
臺灣板橋地方法院刑事判決              97年度訴字第4322號
公  訴  人  臺灣板橋地方法院檢察署檢察官
被      告  甲○○原名楊裕榮.
                    （現在臺灣臺北監獄臺北分監執行中）
上列被告因違反毒品危害防制條例案件，經檢察官提起公訴（97
年度毒偵字第6431號），本院依簡式審判程序審理後，判決如下
：
    主    文
甲○○施用第一級毒品，累犯，處有期徒刑捌月。扣案第一級毒
品海洛因驗餘淨重零點零壹壹柒公克，沒收銷燬之；包裹上開第
一級毒品海洛因之包裝袋壹個，沒收之。
    事    實
一、甲○○前因施用毒品案件，經本院以92年度毒聲字第3756號
    裁定送觀察、勒戒，經觀察、勒戒後，因認無繼續施用毒品
    之傾向，於民國93年5 月6 日由臺灣板橋地方法院檢察署檢
    察官以93年度毒偵緝字第163 號為不起訴處分確定，並於同
    日執行完畢釋放出臺灣臺北看守所附設勒戒所。其復因施用
    第二級毒品案件，經臺灣彰化地方法院以94年度易字第181
    號判決判處有期徒刑5 月，如易科罰金，以銀元300 元折算
    1 日確定，甫於96年2 月14日易科罰金執行完畢。
二、詎甲○○仍不知悔改，於前開觀察、勒戒執行完畢釋放後5
    年內，基於併同施用第一級、第二級毒品之犯意，於97年7
    月21日中午12時許（起訴書就施用第一級毒品部分誤載為97
    年7 月23日上午2 時許為警採尿回溯26小時內某時），在臺
    北縣新莊市○○路上之龍安公園公廁內（起訴書就施用第一
    級毒品部分略載為不詳地點），以將第一級毒品海洛因及第
    二級毒品甲基安非他命（起訴書誤載為安非他命）一起摻在
    香菸內，再點燃吸食之方式，同時施用海洛因、甲基安非他
    命1 次。嗣於97年7 月23日上午1 時50分許，為警在臺北縣
    三重市○○路與秀江街口查獲甲○○，並當場扣得其所有之
    海洛因（原淨重0.0170公克、驗餘淨重0.0117公克）1 包。
三、案經臺北縣政府警察局三重分局報請臺灣板橋地方法院檢察
    署檢察官偵查後提起公訴。
    理    由
一、本案被告甲○○所犯均係死刑、無期徒刑、最輕本刑為3 年
    以上有期徒刑以外之罪，其於準備程序中就被訴事實皆為有
    罪之陳述，經本院告知簡式審判程序之旨，並聽取公訴人、
    被告之意見後，經合議庭裁定由受命法官獨任進行簡式審判
    程序審理，合先敘明。
二、上揭犯罪事實，業據被告甲○○於本院準備程序中及審理時
    均坦承不諱，並有扣押筆錄暨扣押物品目錄表1 份及查獲現
    場照片1 張附卷可稽，而其為警查獲後，經採集尿液送台灣
    檢驗科技股份有限公司囑託鑑定結果，確呈嗎啡（按海洛因
    經施用進入人體後，係水解還原成嗎啡，再代謝排出體外，
    業據行政院衛生署藥物食品檢驗局以73藥檢壹字第030221號
    函文說明綦詳，而為本院辦理施用第一級毒品案件職務上所
    已知）及安非他命類之陽性反應，且甲基安非他命之濃度反
    應遠高於安非他命，有該公司97年8 月14日濫用藥物檢驗報
    告1 份在卷可稽；另同日為警扣案之乳白色粉末1 包，經送
    交通部民用航空局航空醫務中心鑑驗，原淨重0.0170公克、
    驗餘淨重0.0117公克，檢出海洛因成分，亦有該中心97年9
    月22日航藥鑑字第0974880 號毒品鑑定書1 件在卷可憑，均
    足以佐證被告自白與事實相符，堪以採信。又公訴意旨雖認
    本案被告應係於97年7 月23日上午2 時許為警採尿回溯26小
    時內某時施用海洛因云云，惟按毒品施用後於尿液中可檢出
    之時間，受施用劑量及頻率、施用方式、飲水量之多寡、個
    人體質及其代謝情況等因素影響，因個案而異，一般可檢出
    之時間海洛因為施用後2 至4 天等情，業經行政院衛生署管
    制藥品管理局以92年3 月10日管檢字第0920001495號函文釋
    明在案，同為本院辦理施用第一級毒品案件職務上所已知，
    是依卷內積極證據資料顯示，被告於本院訊問時，供稱其係
    於97年7 月21日中午12時許併同施用海洛因等情，尚非不能
    採信，故檢察官就此尚有誤會；另人體施用甲基安非他命後
    ，其主要代謝物中，未改變型態之甲基安非他命占施用劑量
    達百分之四十三，安非他命則約為百分之五；人體若係施用
    安非他命後，主要代謝物中則有未改變型態之安非他命，但
    無甲基安非他命，此經法務部調查局以93年5 月4 日調科壹
    字第09362413980 號函釋明在案，而為本院辦理施用第二級
    毒品案件職務上所已知，足見人體若施用安非他命，其尿液
    代謝物不可能出現甲基安非他命，惟人體若施用甲基安非他
    命，其尿液代謝物除主要有甲基安非他命外，亦可能有少量
    之安非他命，是本案被告之尿液除呈現少量之安非他命陽性
    反應外，主要係呈現甲基安非他命之陽性反應，依上開函示
    ，被告自不可能係施用安非他命，而應係施用甲基安非他命
    ，故公訴意旨認被告係施用安非他命，亦有誤會，均附此敘
    明。再被告前因施用毒品案件，經本院以92年度毒聲字第37
    56號裁定送觀察、勒戒，經觀察、勒戒後，因認無繼續施用
    毒品之傾向，於93年5 月6 日由臺灣板橋地方法院檢察署檢
    察官以93年度毒偵緝字第163 號為不起訴處分確定，並於同
    日執行完畢釋放出臺灣臺北看守所附設勒戒所等情，有臺灣
    高等法院被告前案紀錄表1 份附卷可稽，足徵被告經觀察、
    勒戒執行完畢釋放後，5 年以內再為本案併同施用第一級、
    第二級毒品之事證明確，被告犯行洵堪認定。
三、核被告甲○○所為，係犯毒品危害防制條例第10條第1 項、
    第2 項之施用第一級、第二級毒品罪。被告為施用海洛因、
    甲基安非他命而持有海洛因、甲基安非他命之行為，各係其
    施用第一級、第二級毒品犯行之當然結果，均不另論罪。查
    被告前因施用第二級毒品案件，經臺灣彰化地方法院以94年
    度易字第181 號判決判處有期徒刑5 月，如易科罰金，以銀
    元300 元折算1 日確定，甫於96年2 月14日易科罰金執行完
    畢，有上開臺灣高等法院被告前案紀錄表在卷足徵，其於有
    期徒刑執行完畢5 年內故意再犯本案有期徒刑以上之前開二
    罪，依刑法第47條第1 項規定皆成立累犯，並均應加重其刑
    。又被告於97年7 月21日係以同一點菸吸食行為違犯上揭施
    用第一級、第二級毒品罪名，業據被告於本院訊問時供明無
    訛，且經遍查全卷，尚無足以證明被告所述與事實不符之積
    極證據資料，依罪疑唯輕原則，自應作有利於被告之認定，
    故被告所為係屬想像競合犯，應從一重之施用第一級毒品罪
    處斷，公訴意旨未參酌上情而請求予以分論併罰，尚有未合
    ，併此敘明。爰審酌被告前已有因施用毒品經法院判處刑罰
    之前科紀錄，竟仍不思尋求正當之身心發展，再次併同施用
    足以導致精神障礙、性格異常，甚至造成生命危險之海洛因
    、甲基安非他命，戕害一己之身心健康，對社會治安可能之
    危害程度非微，惟其於犯後尚知坦認犯行等一切情狀，量處
    如主文所示之刑，以資懲儆。末查，扣案海洛因驗餘淨重0.
    0117公克，係屬查獲之第一級毒品，應依毒品危害防制條例
    第18條第1 項前段規定，諭知沒收銷燬之（因檢驗需要而經
    取用滅失之部分，則不再宣告沒收銷燬）；扣案包裹上開海
    洛因之包裝袋1 個，則係用於防止海洛因裸露、潮濕，便於
    攜帶施用，屬被告所有供其為前揭施用第一級毒品犯行所用
    之物，業據被告陳明在卷，爰依刑法第38條第1 項第2 款規
    定，併予宣告沒收之。
據上論斷，應依刑事訴訟法第273 條之1 第1 項、第299 條第1
項前段，毒品危害防制條例第10條、第18條第1 項前段，刑法第
11條前段、第47條第1 項、第55條、第38條第1 項第2 款，判決
如主文。
本案經檢察官陳豐年到庭執行職務。
中    華    民    國    97    年    12    月    17    日
                  刑事第十九庭  法  官  張 兆 光
上列正本證明與原本無異。
如不服本判決，應於判決送達後10日內敘明上訴理由，向本院提
出上訴狀 (應附繕本) ，上訴於臺灣高等法院。其未敘述上訴理
由者，應於上訴期間屆滿後20日內向本院補提理由書「切勿逕送
上級法院」。
                                書記官  曹 秋 冬
中    華    民    國    97    年    12    月    17    日
附錄本案論罪科刑法條：
毒品危害防制條例第10條
施用第一級毒品者，處6 月以上5 年以下有期徒刑。
施用第二級毒品者，處3 年以下有期徒刑。


司法院資訊處製作；財團法人民間司法改革基金會備份。
